臺灣臺北地方法院刑事判決　　　　　　　92年度訴字第1244號
　　公　訴　人　臺灣臺北地方法院檢察署檢察官
　　被　　　告　乙○○
上列被告因偽造文書等案件，經檢察官提起公訴（91年度偵緝字
第1556號），本院判決如下：
    主  文
乙○○連續行使偽造私文書，足以生損害於他人，處有期徒刑壹
年貳月。偽造於如附表所示文書上被冒用人之署押，均沒收。
    事  實
一、乙○○原任職於南山人壽保險股份有限公司（以下簡稱南山
    人壽），擔任保險業務招攬之工作，竟基於行使偽造私文書
    及意圖為自己不法所有之概括犯意，連續於附表所示之時間
    ，先冒用附表所示被冒用人之名義，偽造保單借款合約書、
    申請暨委託書後，並持之向南山人壽辦理保單質借貸款而行
    使之，使南山人壽業務承辦人員陷於錯誤而交付如附表貸得
    金額所示款項之支票，乙○○並偽造示被冒用人名義之背書
    後持向銀行提示而取得款項，共詐得如附表貸得金額所示款
    項，足以生損害於附表所示之被冒用人，嗣附表所示被冒用
    人向南山人壽申訴後，始獲上情。
二、案經台北縣政府警察局移送台灣台北地方法院檢察署檢察官
    偵查起訴。
    理  由
一、訊之被告乙○○否認有公訴意旨所指之行為，辯稱：當時係
    保戶要借款，因此伊幫忙以保單質押之方式借款，所借得之
    款項均已交給保戶，保戶並在保單貸款簽收單簽名，表示已
    經簽收等語。然而，被告以附表所示被冒用人之名義，以保
    單質押之方式向南山人壽借款，且均未得被冒用人同意，而
    保單借款合約書、申請暨委託書、支票背書亦均非被冒用人
    簽名，被冒用人意味取得該款項等情，業據證人丑○○、丁○○、甲○○、戊○○、蔡端（代替其夫癸○○處理保險事
    宜）、丙○○到庭證述明確，並有保單借款合約書、申請暨
    委託書、支票影本在卷可稽，應可確定；另被告固提出戊○○、蔡端之保單貸款簽收單以資證明所辯情節，然而，該保
    單貸款簽收單係案發後由被告持向戊○○、蔡端請求簽名並
    倒填日期，當時戊○○、蔡端顧念情誼，故同意簽署，但當
    初戊○○、蔡端並不知悉貸款之事，亦非由戊○○、蔡端簽
    名等情，亦據證人戊○○、蔡端到庭證述明確，因此該保單
    貸款簽收單顯係被告委託免罪責所杜撰，應不足採；綜上，
    本件事證已臻明確，被告犯行堪予認定。
二、核被告所為，係犯刑法第216條、第210條行使偽造私文書罪
    、第339條第1項詐欺罪。被告偽造署押之行為為偽造私文書
    之部分行為，又偽造私文書後復持以行使，偽造之低度行為
    為行使之高度行為所吸收，均不另論罪。被告先後多次行使
    偽造私文書、詐欺行為，時間緊接，所犯之罪名及基本犯罪
    構成要件均相同，顯均係基於概括犯意反覆為之，為連續犯
    ，應均依刑法第56條之規定，均以一罪論，並加重其刑。被
    告所犯之連續行使偽造私文書、連續詐欺二罪間，有方法結
    果之牽連關係，為牽連犯，應依刑法第55條之規定，從一重
    之連續行使偽造私文書罪處斷。另被告偽造背書之犯行雖未
    據公訴人提起公訴，惟被告此部份行為，與經提起公訴之部
    分，有牽連犯之裁判上一罪之關係，已如前述，本院自應併
    予審酌，附此說明。爰審酌被告犯罪動機目的、犯罪手段、
    犯罪所得之金額非少、犯罪所生之危險及損失、犯後否認犯
    行之態度，以及杜撰不實之保單貸款簽收單以資脫免等一切
    情狀，量處如主文所示之刑。又被告於犯後竟杜撰不實之保
    單貸款簽收單以為脫免，是其非予執行，顯無從促使其有所
    警惕而無再犯之虞，又並未完全清償所騙得之款項以彌補被
    害人之損失，是本院認其與刑法第74條緩刑之規定不符，爰
    不為緩刑之諭知。另被告所偽造於如附表所示文書上被冒用
    人之署押，均應依刑法第219條之規定沒收。
三、另公訴意旨所認被告冒用丑○○（附表外之部分）、辛○○
    、子○○、己○○、丁○○（附表外之部分）、庚○○、寅
    ○○、壬○○之部分，業據證人丑○○、辛○○、子○○、
    丁○○、庚○○、寅○○、壬○○到庭證述其同意被告以保
    單貸款等情，惟因被告未交付貸得款項，因此才提出申訴等
    情，而己○○部分在申訴書上之簽名與保單借款合約書、申
    請暨委託書商簽名之樣式相彷彿，是該部分，被告應無行使
    偽造私文書或詐欺之嫌，本應為無罪之諭知，惟公訴意旨認
    與前述有罪之部分，有連續犯之一罪關係，爰不再為無罪之
    諭知；又公訴人主張被告另涉有業務侵占、侵占之罪嫌，但
    該部分未經起訴，且與本件行使偽造私文書、詐欺之行為，
    並無裁判上一罪之關係，是應由檢察官另依法追訴，併此敘
    明。
四、據上論斷，應依刑事訴訟法第299條第1項前段，刑法第56條
    、第216條、第210條、第339條第1項、第55條、第219條，
    判決如主文。
本案經檢察官陳麗芬到庭執行職務。
中　　華　　民　　國　　94　　年　　5 　　月　　20　　日
             　　 刑事第二庭    審判長法　官　蘇嘉豐
　　　　　　　　　　　　　　　　      法　官  劉秀君
                                　　　法　官　雷淑雯
以上正本證明與原本無異。
如不服本判決，應於判決送達後10日內向本院提出上訴狀（應抄
附繕本）。告訴人或被害人如對於本判決不服者，應具備理由請
求檢察官上訴，其上訴期間之計算係以檢察官收受判決正本之日
期為準。
                                      書記官　蘇靜紅
中　　華　　民　　國　　94　　年　　5 　　月　　24　　日
附錄本案論罪科刑所適用法條全文：
刑法第216條：
行使第二百十條至第二百十五條之文書者，依偽造、變造文書或
登載不實事項或使登載不實事項之規定處斷。
刑法第210條：
偽造、變造私文書，足以生損害於公眾或他人者，處五年以下有
期徒刑。
刑法第319條第1項：
意圖為自己或第三人不法之所有，以詐術使人將本人或第三人之
物交付者，處五年以下有期徒刑、拘役或科或併科一千元以下罰
金。
